【裁判字號】    89,訴,750
【裁判日期】    891226
【裁判案由】    殺人未遂等
【裁判全文】
臺灣臺南地方法院刑事判決                          八十九年度訴字第七五號
    公  訴  人  臺灣台南地方法院檢察署檢察官
    被      告  丁○○
    指定辯護人  本院公設辯護人  甲○○
右列被告因殺人未遂案件，經檢察官提起公訴（八十九年度偵字第四六二三號），本
院判決如左：
    主      文
丁○○傷害人之身體，累犯，處有期徒刑伍月；又殺人，未遂，累犯，處有期徒刑捌
年，扣案之西瓜刀、水果刀及鐵鎚各壹把均沒收。應執行有期徒刑捌年肆月，扣案之
西瓜刀、水果刀及鐵鎚各壹把均沒收。
    事      實
一、丁○○曾於民國（下同）八十七年間因犯傷害罪，經本院判處有期徒刑四月確定
    ，並於八十八年四月十四日執行完畢，猶不知警惕，復於八十九年四月六日十三
    時許，在台南縣永康市○○路四十六巷九十六弄二十三號四至五樓樓梯間處碰見
    其外甥乙○○，竟基於普通傷害之故意，徒手毆打乙○○，造成乙○○受有右臉
    腫、左前臂腫併二處傷口、左前臂挫傷之傷害；嗣乙○○之父親丙○○（即丁○○之妹婿，與丁○○居住於同一樓層）獲悉上情後，協同來訪之友人己○○，於
    同日十九時四十五分許，共同前往台南縣永康市○○路四十六巷九十六弄二十三
    號五樓之一即丁○○住處欲問明緣由時，詎丁○○甫開門，竟手持西瓜刀，基於
    殺人之未必故意，朝丙○○及己○○之頭部、身體等處亂砍，己○○被殺後受有
    左眉毛及上眼臉撕裂傷（八公分）及左上臂（一公分）左前臂（八公分）左手背
    （六公分）撕裂傷及右腹部淺撕裂傷（一‧五公分）之傷勢，己○○受傷後隨即
    負傷逃離現場而倖免於難；丙○○被殺後受有頭部外傷併左前額至頭頂撕裂傷（
    八公分）、下巴撕裂傷（八公分）、左手掌兩處撕裂傷（十二公分及三公分）之
    傷勢而倒地，戊○○（係丙○○之妻，丁○○之妹）及乙○○在隔壁聞聲後趕至
    合力將丁○○手中之西瓜刀搶下，丁○○再取來水果刀一把，朝丙○○之腿部刺
    下，造成丙○○受有左大腿內側撕裂傷（五公分）之傷勢，嗣該水果刀復遭戊○○及乙○○二人搶下，丁○○仍不罷休，再取得鐵鎚一把欲繼續為攻擊行為，雙
    方混戰中，戊○○亦因而受有右大拇指撕裂傷、雙側膝蓋挫傷、右手肘挫傷之傷
    害，嗣經警據報前來將丁○○制服，丙○○等人始倖免於難，並扣得丁○○所有
    供犯罪用之工具西瓜刀、水果刀及鐵鎚各一把。
二、案經乙○○、己○○、戊○○訴請台南縣警察局永康分局報請台灣台南地方法院
    檢察署檢察官偵查起訴。
    理      由
一、訊據被告丁○○固不否認有於右揭時地傷害乙○○，及嗣後持西瓜刀、水果刀及
    鐵鎚等物殺傷丙○○、戊○○、己○○等事實，但矢口否認有何殺人之犯意，辯
    稱：因告訴人戊○○之父曾經夥同眾人毆打伊，嗣後又擾亂伊之生活，致令其妻
    離子散，所以伊才加以還擊，且當日伊打了戊○○之子後，下午他父母就拿棍子
    來找伊理論，伊不得已才拿刀子來防衛云云；辯護意旨則以：被告當日固有持刀
    殺傷乙○○等人之行為，然據被害人均稱被告於行為當時精神狀態不佳，常會胡
    言亂語，顯現其行為時可能處於精神耗弱之狀態等語。惟查，右揭事實，業據告
    訴人乙○○、己○○、戊○○等人指訴綦詳，證人丙○○並證稱：「當時我進去
    時，我並沒有拿東西，並問他為何打我兒子，他一開門手上就持有西瓜刀，我後
    來為了抵抗有拿放置在門邊的木棍來抵抗。」「他當時單手握刀柄，朝我頭部砍
    下來，動作猛烈頻繁。我雖然要用木棍攔他，但他力氣很大，我攔不住。」等語
    （見本院八十九年七月五日訊問筆錄），復有驗傷診斷書四紙及扣案之西瓜刀、
    水果刀、鐵鎚等物在卷可資佐證，且觀諸被告持西瓜刀攻擊己○○、丙○○之時
    ，均往己○○、丙○○之頭、臉部等身體重要部位猛砍，甚且其攻擊力道還須經
    戊○○、乙○○嗣後加入合力攔阻，始得將被告手中之西瓜刀搶下，然被告一旦
    手中西瓜刀被奪，立即補充新的武器持續攻擊，未曾放鬆，一直到警員據報將其
    制服為止，此均益彰顯其殺意之堅決。雖告訴人戊○○、乙○○、證人丙○○並
    補陳：被告攻擊時行動有些瘋狂，有時胡言亂語等語（見本院前揭訊問筆錄），
    而被告於本院審理時，亦不斷重複供陳告訴人等及戊○○之父（亦為被告之父）
    都過著幽靈的生活，並侵犯伊云云，則其對事理之認知似反於一般常情，惟經本
    院移請行政院衛生署台南醫院鑑定結果，係認被告經檢測後並無明顯之精神症狀
    或現象，只是其內省能力差，自我控制能力亦不佳，做事草率衝動而無法控制，
    加以其個性固執不願妥協，防禦性強，不願作內省工作，也不願意放鬆自己，以
    致顯得冷漠沒有感情等語，有該院八十九年十月二十四日八十九南醫醫字第五五
    一五號函附卷可參，由是觀之，雖被告之供述情節略顯怪異，惟此與其固執及沈
    重之防禦心態有關，尚難據此認定被告於行為之際已達精神耗弱之情事。是此，
    被告及辯護意旨之前揭辯解，尚無足取信，故本件事證已臻明確，被告犯行堪以
    認定，應依法論科。
二、核被告丁○○傷害乙○○之身體，所為係犯刑法第二百七十七條第一項之普通傷
    害罪。又以刀械攻擊人體，如傷及血脈、臟腑或頭部等處，均極易致人於死地，
    此乃一般人所共知之情，而被告手持西瓜刀朝己○○、丙○○之頭、臉部等身體
    重要部位位猛砍、雖經證人丙○○以木棍抵擋且告訴人戊○○亦加入攔阻，但被
    告並未鬆手，反而持續持各種刀械攻擊，足見其有致己○○、丙○○、戊○○等
    人於死之犯意至明。是核被告此部分所為，係犯刑法第二百七十一條第二項、第
    一項之殺人未遂罪。而被告已著手於殺人行為之實施，但因被告嗣後經告訴人及
    警員之出面制止，以致未生死亡之結果，為未遂犯，得依既遂犯之刑減輕之。又
    被告於同一時地，一行為而侵害丙○○、己○○、戊○○等人，並觸犯相同罪名
    ，為想像競合犯，應依刑法第五十五條之規定從一重之殺人未遂罪處斷。而被告
    所犯上開二罪間，犯意各別，罪名互異，應分論併罰。又被告前於八十七年間，
    因犯傷害罪，經本院判處有期徒刑四月確定，於八十八年四月十四日執行完畢，
    有台灣台南地方法院檢察署刑案資料查註紀錄表在卷可按，其於五年之內再犯本
    件有期徒刑以上之罪，為累犯，依刑法第四十七條規定，應加重其刑，並依法先
    加後減之。爰審酌被告犯罪之動機、目的、手段、所生損害、其品行智識程度、
    與被害人平日關係、犯罪後態度等一切情狀，分別量處如主文所示之刑，並定其
    應執行之刑，以資懲儆。至扣案之西瓜刀、水果刀及鐵鎚等物，均係被告所有且
    供被告前開犯行所用之物，業據被告供明在卷，爰依刑法第三十八條第一項第二
    款規定，併予宣告沒收。
據上論斷，應依刑事訴訟法第二百九十九條第一項前段、刑法第二百七十七條第一項
、第二百七十一條第二項、第一項、第二十六條前段、第五十五條、第四十七條、第
五十一條第五款、第三十八條第一項第二款，罰金罰鍰提高標準條例第一條前段，判
決如主文。
本案經檢察官曲鴻煜到庭執行職務。
中      華      民      國    八十九    年     十二     月    二十六    日
                                  臺灣臺南地方法院刑事第二庭
                                          法  官  林彥君
右正本證明與原本無異。
如不服本判決，應於判決送達後十日內，向本院提出上訴狀。
                  書記官  陳瑞鈴
中      華      民      國    八十九    年     十二     月    二十六    日
附錄本案論罪科刑法條全文：
刑法第二百七十七條第一項：傷害人之身體或健康者，處三年以下有期徒刑、拘役或
                          一仟元以下罰金。
刑法第二百七十一條第一、二項：殺人者，處死刑、無期徒刑或十年以上有期徒刑。
                              前項之未遂犯罰之。


司法院資訊處製作；財團法人民間司法改革基金會備份。
